【裁判字號】    97,家訴,21
【裁判日期】    980105
【裁判案由】    清償債務
【裁判全文】
臺灣屏東地方法院民事判決              97年度家訴字第21號
原      告  乙○○
                      樓之1.
訴訟代理人  郭季榮律師
被      告  甲○○○
            丁○○
            丙○○
兼  上三人
訴訟代理人  戊○○
上列當事人間請求清償債務事件，本院於民國97年12月18日言詞
辯論終結，判決如下：
    主      文
原告之訴駁回。
訴訟費用由原告負擔。
    事實及理由
一、原告主張：兩造為被繼承人張清之子女及繼承人，張清於民
    國93年7 月23日死亡前，於同年7 月13日至同年月23日曾住
    院就醫，由原告支出醫療費用新臺幣（下同）34,208元；另
    張清死亡後，亦由原告代為支付喪葬費用412,750 元。上開
    原告支付之醫療費用，因屬張清生前之債務，依民法第1153
    條規定，應由兩造按應繼分比例負擔，即兩造每人應分擔6,
    842 元；又上開喪葬費部分，屬繼承費用，本應由遺產中支
    付，較合情理，然本件喪葬費並未以遺產支付，而係由繼承
    人中一人即原告單獨支出，則應許原告請求其他繼承人即被
    告按應繼分比例分擔，較符公平原則，則兩造每人應分擔喪
    葬費用82,950元。為此提起本訴，請求被告給付原告已先行
    支付之醫療費及喪葬費用每人合計89,392元，並聲明：(一)被
    告應各給付原告89,392元及均自起訴狀繕本均送達被告之翌
    日即97年8 月9 日起至清償日止，按週年利率百分之5 計算
    之利息；(二)請依職權宣告假執行。
二、被告則以：兩造之被繼承人張清死亡後，遺有坐落屏東縣東
    港鎮○○段1403之100 地號土地及其上門牌編號屏東縣東港
    鎮○○○路54號房地（下稱系爭房地）及存款合計約4,919,
    541 元，嗣於93年8 月3 日張清出殯當日中午，原告主動邀
    被告用餐並至臺南市○○路○段129 號「雅＋達」餐廳討論
    遺產分配事宜，最後被告同意原告之提議，由被告各分得30
    萬元存款，原告分得系爭房地及存款約3,719,541 元，惟原
    告須負擔所有喪葬費用及另行給付長年獨居之母親盧春英50
    萬元及已出養之妹妹林惠娟30萬元。詎原告在取得大多數遺
    產權益後，竟違背約定，復於94年8 月8 日又以存證信函要
    求被告分擔其已支出之醫療費用及喪葬費用，原告之請求顯
    無理由，並聲明：(一)原告之訴及假執行之聲請均駁回；(二)如
    受不利之判決，願供擔保請求准予宣告免為假執行。
三、兩造不爭執及爭執事項
  (一)兩造不爭執事項：
  1.被繼承人張清於93年7 月23日死亡，兩造為其繼承人。
  2.張清於死亡前之93年7 月13日至同年月23日期間，曾住院就
    醫，所花費醫療費用34,208元，由原告先行支付。
  3.因張清死亡所花費之喪葬費用合計412,750 元，亦由原告先
    行支付。
  4.兩造曾於93年8 月3 日張清出殯當日中午用餐後至臺南市○
    ○路○段129 號「雅＋達」餐廳討論遺產分配事宜，並達成
    口頭協議，嗣於93年9 月10日並簽立遺產分割協議書面，列
    明遺產數額包含系爭房地及存款4,919,541 元，並約定原告
    於取得系爭房地及存款金額後，應分別給被告各30萬元（如
    本院卷第67頁所示）。
  (二)兩造爭執事項：
    兩造於93年8 月3 日協商分割遺產時，是否曾口頭協議張清
    死亡前後所支出之醫療費用及喪葬費用，均由原告單獨負擔
    ？
四、經查：
  (一)原告主張父親張清死亡前後先支出之醫療費用及喪葬費用應
    由兩造平均分擔，伊不曾表示要自行負擔云云，惟為被告所
    否認，辯稱：93年8 月3 日於協商分割遺產時，原告表示伊
    係獨子，伊支出之喪葬費用伊會負擔，原告並未另指明父親
    死亡前數日曾在加護病房救治之醫療費用，故被告均認為原
    告所指之「喪葬費用」即泛指醫療費用及後續喪葬費用等語
    ，又原告亦自陳本件請求被告分擔之醫療費用即張清死亡前
    之7 月13日至23日期間之就醫費用，再觀之原告先後於94
    年8 月8 日及同年12月間二次寄發存證信函予被告時，均僅
    提及被告應平均分擔約65萬元之喪葬費用等語，有存證信函
    影本2 紙附卷可參（見本院卷第25、68頁），足認兩造均係
    以「喪葬費用」來泛指張清死亡前花費之醫療費及因喪事支
    出之喪葬費，合先敘明。
  (二)就兩造於93年年8 月3 日是否曾口頭協議由原告負擔「喪葬
    費用」一節，證人即被告丙○○之夫陳明雄到庭證稱：伊於
    岳父張清出殯當天在場，中午亦有與兩造去吃飯及談遺產分
    配，原告曾表示喪葬費用伊要負擔，但當時沒有提到多少錢
    ，被告每人最後僅分得30萬元，被告並無太多意見，伊亦尊
    重被告之想法等語；證人即被告甲○○○之夫李坤川到庭證
    稱：當日出殯結束後，原告邀約被告等去吃午餐，再去咖啡
    廳談遺產分配，原告主動提及喪葬費用由伊負責，然並未提
    及喪葬費用所少錢，被告等才只分配30萬元，其他事由原告
    去處理，被告才沒有意見的；證人即兩造之母盧春英（已離
    婚）證稱：當天吃過午飯後，兩造去談遺產分配的事，因伊
    與張清已離婚，因此就在外面等，結束出來後各自要回家，
    因伊當時與被告戊○○同住，就與被告戊○○一同走，被告
    戊○○有向伊提及分配之結果，及原告表示喪葬費用由原告
    負擔等語，均有本院97年10月14日言詞辯論筆錄附卷可稽（
    見本院卷第98、99-100、103 頁）；另證人即原告之妻陳秀
    鳳則證稱：97年8 月3 日當日係原告主動約被告談遺產分配
    ，原告提議要給被告每人各30萬元，其他遺產由原告取得，
    被告就同意也很開心，原告因父親過世心情不好，沒有提到
    喪葬費用要如何處理，只提到分錢，沒有提到費用的問題，
    被告也沒有問到喪葬費用之事等語（本院卷第102 頁）。
  (三)上開證人陳明雄、李坤川及盧春英就原告曾提及由其負擔「
    喪葬費用」所為證述互核相符，惟與證人陳秀鳳之證述則有
    不同，本院衡酌原告曾於本院審理中自陳：在醫院繳納醫療
    費用時，伊認為係伊應給付的，因為父親以後是由伊在祭拜
    的（本院卷第95頁）；父親出殯當日伊主動要與被告談遺產
    分配，當時遺產明細是被告提出來的，所以兩造均知悉遺產
    狀況，遺產分配方式亦是伊提議的，伊當時分得系爭房地及
    存款三百多萬元，協商過程並未發生爭執，兩造知悉分配金
    額懸殊，但被告均無意見等語（本院卷第96頁）；伊認為被
    告都已嫁出去，父親之遺產應該都是給伊才對，被告可各取
    得30萬元已經很好了等語（本院卷第97頁）；另被告對於其
    等僅獲分配30萬元，原告卻可分得系爭房地及存款三百多萬
    元，父親張清之喪葬事宜亦均由原告主導一節並不爭執觀之
    ，可認本件兩造係在服順於傳統重男輕女、由男性取得大部
    分之遺產觀念下進行遺產分配，而依原告上開所述，亦可認
    其內心亦認同除分配少許金錢予被告外，其餘大部分遺產及
    父親之後事乃至相關支出均應係由其取得及負擔；再者，原
    告及證人陳秀鳳所陳稱當日在討論遺產分配時僅提及財產之
    分配，卻完全未論及費用如何分擔云云，亦核與原告上開所
    述及一般喪葬費用多由遺產中扣除支付之常情有違，是可認
    證人陳明雄、李坤川及盧春英上開證述應堪採信，兩造曾於
    93年8 月3 日口頭協議由原告負擔「喪葬費用」一節應堪認
    定，原告主張伊認為喪葬費用與遺產分割無關，故當時未提
    及云云，洵不足採信。
  (四)至原告另主張如其同意自行負擔喪葬費用，兩造於93年9 月
    10日之遺產分配協議書面當會記載云云，惟上開協議書條款
    為原告預先擬定為兩造所不爭執，由該協議書第2 條第6 項
    規範之遺產分配方式係由原告領取所有存款及取得系爭房地
    後再分配給被告各30萬元之方式觀之，亦核與兩造於同年8
    月3 日口頭協議之由被告各取得少部分金錢，其餘均由原告
    取得主導之大原則相符，而難僅以協議書面未為記載即遽以
    否認兩造曾為上開口頭協議；況原告一直主張係因93年8 月
    3 日口頭協議當日尚不知具體之喪葬費數額，而未提出來討
    論，惟果若如此，於同年9 月10日簽立書面協議書時原告應
    已清楚知悉具體支出數額，且書面條款係其預先擬定，其不
    於書面表明或於當下另行約定，反倒遲至父親張清死亡後之
    隔年即94年8 月間始以存證信函再要求被告平均分擔，實均
    悖於常情且反於誠信，原告上開主張亦不足採。
五、綜合上述，本件兩造既於93年8 月3 日曾口頭協議由原告負
    擔張清死亡前後支出之醫療費及喪葬費，則原告再依民法第
    1153條請求被告分擔醫療費用、及請求被告依應繼分比例分
    擔其支出之喪葬費用，即均無理由，應予駁回。原告之訴既
    無理由，其請求本院依職權為假執行之宣告，亦失所依據而
    無必要，附予敘明。
六、本件事證已臻明確，被告另請求傳訊證人即原告之子張育軒
    及被告戊○○之夫蘇國榮已無必要，又兩造其餘關於曾否協
    議由原告支付兩造母親盧春英50萬元及訴外人林惠娟30 萬
    元等攻擊防禦方法及所提證據資料，亦核與判決結果不生影
    響，爰不一一論述，附此敘明。
七、據上論結，原告之訴為無理由，依民事訴訟法第78條，判決
    如主文。
中    華    民    國    98    年    1     月    5     日
                      家事法庭法  官  林雅莉
以上正本係照原本作成。
如不服本判決，應於收受送達後20日內向本院提出上訴書狀，其
未表明上訴理由者，應於提出上訴後10日內向本院補提理由書狀
（均須按他造當事人之人數附繕本）。
中    華    民    國    98    年    1     月    6     日
                              書記官  胡世瑩


司法院資訊處製作；財團法人民間司法改革基金會備份。
